【裁判字號】    89,訴緝,21
【裁判日期】    890913
【裁判案由】    違反槍砲彈藥刀械管制條例
【裁判全文】
臺灣嘉義地方法院刑事判決                          八十九年度訴緝字第二一號
    公  訴  人  臺灣嘉義地方法院檢察署檢察官
    被      告  丙○○
    選任辯護人  張雯峰
                奚淑芳
右列被告因違反槍砲彈藥刀械管制條例等案件，經檢察官提起公訴（八十七年度偵字
第四三六五號），本院判決如左：
    主  文
丙○○共同殺人未遂，累犯，處有期徒刑陸年。
扣案之中共制式黑星手槍壹把（槍枝管制編號：0000000000，含彈匣貳個
），沒收。
    事  實
一、丙○○於八十二年間因煙毒、偽造文書案件，經本院分別判處有期徒刑三年二月
    與四月確定，於八十三年十一月二十四日經本院合併定執行刑三年四月確定，於
    八十四年六月十五日縮刑假釋出獄，並於八十六年七月六日執行完畢，詎其仍不
    知悔改，又於八十七年一月二十四日晚上十時許，由其駕駛乙○○（業經本院另
    案審結）所有車牌號碼ＲＶ─六一九九號之自用小客車內載乙○○，行經嘉義市
    ○○○路（起訴書載為民生北路）與世賢路口時，適遇與乙○○素有嫌隙之甲○○駕駛車牌號碼ＳＣ─四九一九號之自用小客車正在上開路口，與乙○○上開自
    小客車相同車道處等紅燈，乙○○隨即命丙○○將車開往內側車道，斜停於甲○○上開自小客車旁，車停下後，乙○○隨即下車往甲○○所駕駛之上開自用小客
    車左側方向走去，甲○○見乙○○下車，旋即駕車右轉沿世賢路往東方向逃逸，
    而乙○○亦隨即持中共制式黑星手槍一把、子彈至少十一顆、彈匣二個，坐上丙○○所駕駛之自用小客車，命丙○○駕車在後追逐，乙○○、丙○○二人均明知
    乙○○未經許可持有上開槍、彈，且乙○○持槍對甲○○駕駛之小客車射擊，會
    發生車內之甲○○死亡或小客車毀損之結果，竟萌共同未經許可持有槍、彈、殺
    人不確定故意及毀損之犯意聯絡，由丙○○駕駛乙○○所有之上開自小客車與甲○○所駕駛之自小客車保持約一、二車身之距離，在後追逐，而乙○○則在右前
    座持槍向甲○○駕駛之小客車射擊至少八發子彈，直至甲○○駕車由世賢路右轉
    進入吳鳳南路往嘉義市警察局第二分局方向行駛，二人無法趕上始行作罷而未能
    得逞。子彈分別擊中甲○○駕駛之小客車左後輪輪胎一發、左側後輪葉子板一發
    、右前車門一發及後車廂部位之五發，子彈其中三發，均射穿車體鈑金，並自後
    擋風玻璃射入貫穿前擋風玻璃一發，毀損甲○○駕駛之上開小客車前後擋風玻璃
    、左後輪輪胎、左側後輪葉子板、右前車門及後車廂車體鈑金，足以生損害於甲○○，倖未擊中甲○○，甲○○始免於難。嗣經警於八十七年七月三十日凌晨零
    時二十分許，循線在桃園縣楊梅鎮○○街二八巷四六號二樓逮捕乙○○到案，並
    據乙○○之供述，於當日中午，在其上開祖厝屋後空地之水缸內，起獲中共制式
    黑星手槍一把（槍枝管制編號：0000000000，含彈匣二個）、制式子
    彈三顆（送驗時均已試射完畢）。丙○○則因其經臺灣嘉義地方法院檢察署檢察
    官及本院合法傳喚、拘提均未到案，為本院於八十八年一月十八日發佈通緝後，
    於八十九年六月九日始為警緝獲。
二、案經甲○○訴由嘉義市警察局第二分局報請臺灣嘉義地方法院檢察署檢察官偵查
    起訴。
    理  由
一、訊據被告丙○○固坦承其有於八十七年一月二十四日晚上十時許，駕車內載另案
    被告乙○○，並追逐告訴人甲○○，而由另案被告乙○○持上開扣案之中共制式
    黑星手槍，槍擊告訴人甲○○所駕駛之上開自用小客車事實，然矢口否認有何未
    經許可持有槍、彈、殺人未遂與毀損之犯行，並辯稱：其不知另案被告乙○○帶
    槍，其係受另案被告乙○○持槍脅迫，始迫不得已駕車追逐告訴人，且其在追逐
    途中曾叫另案被告乙○○不要再追，故其與另案被告乙○○並無上開殺人未遂與
    毀損之犯意聯絡云云。經查：
  （一）被告丙○○不知另案被告乙○○攜帶上開槍、彈，直至另案被告乙○○下車
        欲與告訴人理論未果，上車拿出槍後，被告丙○○始知另案被告乙○○攜帶
        上開槍、彈之事實，業據另案被告乙○○於偵審中供述甚詳，復為被告丙○○所自承。是被告丙○○雖事先不知另案被告乙○○未經許可持有上開槍、
        彈，惟其於另案被告乙○○上車拿出上開槍、彈，要其追逐告訴人時，其應
        已知另案被告乙○○未經許可持有上開槍、彈。被告丙○○既知另案被告乙○○未經許可持有上開槍、彈，其竟仍依另案被告乙○○之要求，繼續開車
        追逐告訴人，並由另案被告乙○○持上開槍、彈向告訴人所駕駛之自小客車
        射擊，足見被告丙○○與另案被告乙○○有共同未經許可持有上開槍、彈之
        犯意聯絡。
  （二）上開扣案之槍、彈經送內政部警政署刑事警察局鑑定結果：(1)中共制式黑星
        手槍一把（槍枝管制編號：0000000000，含彈匣二個），認係中
        共製七七式口徑七點六二ＭＭ制式半自動手槍（握把具黑星標記），槍管內
        具四條右旋來福線，槍號為「0000000」，槍身內側號碼為「二一五
        三一」，其機械性能良好，認具殺傷力。(2)子彈（至少十一顆，扣案之三顆
        子彈送內政部警政署刑事警察局鑑定，並全部經試射，其餘子彈則均業已用
        於槍擊告訴人），送鑑定之三顆子彈均係中共製口徑七點六二ＭＭ制式子彈
        ，具殺傷力，此有該局八十七年八月十三日刑鑑字第五五七三一號鑑驗通知
        書影本一份附於本院卷可查。又另案被告乙○○雖於本院另案審理時供稱：
        不知其於上開時、地，究係持扣案之上開手槍朝告訴人所駕車輛射擊幾發子
        彈等語（本院八十七年度訴字第四九八號影印卷第十三頁背面），然以其於
        警訊時供承：其於槍擊告訴人後尚餘如附表編號一所示之子彈三顆等語（見
        八十七年度偵字第四三六五號偵查卷影印卷第九頁）及告訴人於警訊時指訴
        其上開自用小客車車體共計留有八顆子彈之射擊痕跡等情觀之（見警卷影印
        卷第五頁），足認另案被告乙○○至少持有子彈十一顆。
  （三）被告丙○○駕駛另案被告乙○○所有之上開自用小客車，自後追逐告訴人，
        而由另案被告乙○○於上開時、地持上開扣案之中共黑星手槍，往告訴人所
        駕駛之上開自用小客車方向射擊至少八發子彈，造成告訴人所駕駛之上開自
        小客車留有八處彈孔痕跡，分別貫穿毀損該車之左後輪輪胎、左側後輪葉子
        板、右前車門鈑金及後車廂車體鈑金及前後擋風玻璃之事實，迭據告訴人於
        警訊時、本院另案審理與本案審理時指訴綦詳（警訊影印卷第一頁至第七頁
        、本院八十七年度訴字第四九八號影印卷（一）第二三頁至二四頁、本院卷
        第七一頁至第七二頁），且據另案被告乙○○於警訊時、偵查中及本院審理
        時供認無訛（見八十七年度偵字第四三六五號偵查卷影本第六頁至第九頁、
        本院八十七年度訴字第四九八號影印卷（一）第十三至十五頁、本院卷第六
        五頁背面），並有上開自用小客車車損照片十二張影本附於警訊影印卷（第
        七頁背面至第一二頁）可參。而另案被告乙○○於本院另案審理時復供承：
        「：：：（你既知路面不平子彈有可能跳動，不怕射中甲○○否？）會怕，
        我想可能會射到他，（為何還開槍？）因他欺負我：：：（是否知槍枝會致
        人於死？）知道：：：」等語（本院八十七年度訴字第四九八號影印卷（一
        ）第十四頁及該頁背面），顯見另案被告乙○○顯然明知其於沿路追逐告訴
        人之過程中，朝告訴人所駕駛之上開自用小客車射擊，極可能擊中告訴人並
        造成車輛之毀損，致告訴人死亡與車輛毀損結果之發生。至被告丙○○雖矢
        口否認有何毀損與殺人未遂之犯意，並以前開情詞置辯，惟查：
    １、另案被告乙○○於本院審理時供稱：其與被告丙○○在離民生南路與世賢路
        口約五十公尺之志航國小附近，見告訴人所駕駛之上開自小客車恰停在其車
        道前方之交岔路口處等紅燈，其便要被告丙○○向左變換車道繞至告訴人之
        車旁，斜插停下，其隨即下車與告訴人理論等語（見本院卷第一二四頁背面
        、第一二五頁第一四０頁），而此亦為被告丙○○供承在卷（見本院卷第一
        四０頁），並有被告乙○○所繪製之追逐路線圖附卷可稽（見本院卷第一二
        七頁）。被告丙○○既依另案被告乙○○之指示，將車斜插於告訴人車旁，
        而另案被告乙○○復下車與告訴人理論，衡諸常理，被告丙○○對於另案被
        告乙○○與告訴人將發生衝突應可預見。且手槍為火力強大之殺人利器，持
        以朝行駛中之車輛開槍，將足以造成車毀人傷亡之結果，此乃經驗之常，被
        告丙○○於另案被告乙○○下車與告訴人理論未果後，另案被告乙○○上車
        持前開槍、彈要求其追逐告訴人時，其竟仍依另案被告乙○○之要求，駕車
        自後追逐告訴人，使另案被告乙○○得以朝告訴人所駕駛之上開自用小客車
        連續射擊至少八發子彈，則其與另案被告乙○○間有共同殺人之不確定故意
        與毀損故意之犯意聯絡及行為分擔者甚明。
    ２、另案被告乙○○於本院審理時供稱：其見告訴人開車逃走後，便上車自腰際
        拿槍出來後，順手將槍往前揮，叫被告丙○○追前方之告訴人，其並未拿槍
        抵住被告丙○○要其追告訴人，其口氣雖不佳，但並未對被告丙○○說如不
        追要對其不利之話語等語；而被告丙○○亦供承：另案被告乙○○對其罵三
        字經，但並未對其說不追要對其不利等語，足認另案被告乙○○確實未以槍
        脅迫被告丙○○追逐告訴人。參以被告丙○○與另案被告乙○○住同一村莊
        ，從小在一起，係很熟朋友等情，業據被告丙○○與另案被告乙○○供承在
        卷（見本院卷第三五頁、第一二五頁背面），衡諸常情，被告丙○○與另案
        被告乙○○既為多年好友，非互不相識之陌生人，則被告丙○○主觀上應可
        認識被告乙○○不致對其不利，且另案被告乙○○復未持槍抵住被告丙○○
        脅迫其追逐告訴人，自難僅因另案被告乙○○持槍即認被告丙○○因此陷於
        意志無法自由決定之狀態。另被告丙○○在追逐之途中與告訴人所駕駛之上
        開自小客車均僅保持約一、二車身距離，在追逐途中，被告丙○○於另案被
        告乙○○對告訴人所駕駛之上開自小客車開數槍後，曾勸另案被告乙○○不
        要再追，惟遭另案被告乙○○拒絕後，被告丙○○便再追逐告訴人所駕駛之
        自小客車之情，業據被告丙○○與另案被告乙○○供承在卷（見本院卷第一
        二五頁背面、第一三七頁），由被告丙○○於追逐之過程中，均緊隨告訴人
        所駕駛之自小客車，相距僅約一、二車身，且在另案被告乙○○對告訴人所
        駕駛之自小客車開槍後，復未停止追逐，反仍依另案被告乙○○之指示繼續
        駕車追逐告訴人之情觀之，益徵被告丙○○駕車追逐告訴人應非出於受迫，
        是被告丙○○所為其係因另案被告乙○○脅迫，故非出於自由意志而駕車追
        逐告訴人之辯解，應非可採。
  （三）綜上所述，被告丙○○上開辯解均屬卸責之詞，不足採信，本件事證明確，
        被告丙○○共犯未經許可持有手槍、子彈、殺人未遂與毀損之犯行，洵堪認
        定。
二、核被告丙○○所為，係犯槍砲彈藥刀械管制條例第七條第四項未經許可持有制式
    手槍罪、第十二條第四項之未經許可持有子彈罪、刑法第二百七十一條第二項、
    第一項之殺人未遂罪及同法第三百五十四條之毀損罪。被告丙○○與另案被告乙○○間，就上開犯行，有犯意聯絡及行為分擔，皆為共同正犯。公訴人就被告丙○○未經許可，持有手槍、子彈罪部分，雖誤認被告丙○○係成立未經許可，寄
    藏手槍、子彈罪，且關於被告丙○○未經許可，持有子彈罪部分，誤引用起訴法
    條為槍砲彈藥刀械管制條例第十一條第四項（應為第十二條第四項），惟公訴人
    就該二部分之犯罪事實已加以敘明，應認該二部分業經起訴，本院自得加以審判
    。被告丙○○以一持有行為，同時持有制式手槍及子彈，觸犯犯罪構成要件不同
    之罪名，為想像競合犯，應從一重之未經許可持有制式手槍罪。又被告丙○○所
    犯之殺人未遂、毀損二罪間，為一行為觸犯數罪名之異種想像競合犯，應依刑法
    第五十五條規定，從一重之殺人未遂罪處斷。又其所犯未經許可持有制式手槍罪
    與殺人未遂罪間，有方法結果之牽連關係，應從一重之殺人未遂罪處斷。被告丙○○已著手於槍殺告訴人甲○○之犯罪行為之實施，但未至告訴人死亡之結果，
    為未遂犯，應依刑法第二十六條前段規定，減輕其刑。查被告丙○○於八十二年
    間因煙毒、偽造文書案件，經本院分別判處有期徒刑三年二月與四月確定，於八
    十三年十一月二十四日經本院合併定執行刑三年四月確定，於八十四年六月十五
    日縮刑假釋出獄，並於八十六年七月六日執行完畢，此有臺灣高等法院被告全國
    前案紀錄表一份在卷可稽，其受有期徒刑之執行完畢，於五年內再犯本件有期徒
    刑以上之罪，為累犯，除其本刑死刑、無期徒刑部分不得加重，其有期徒刑部分
    應依刑法第四十七條規定加重其刑，並先加後減。爰審酌被告於本案中非居於主
    導地位，並斟酌其犯罪動機、目的、手段、其犯罪對社會治安所生之危害非輕、
    告訴人未受槍傷及犯後猶飾詞圖卸，尚無悔意等一切情狀，量處如主文所示之刑
    ，以資懲儆。另扣案之中共制式黑星手槍一把（槍枝管制編號：0000000
    000，含彈匣二個），屬違禁物，依法宣告沒收。至於扣案而已經鑑驗試射之
    制式中共製口徑七點六二ＭＭ制式子彈三顆部分，已失其違禁物之性質，爰不予
    宣告沒收，並此敘明。
三、公訴意旨另以：被告丙○○與另案被告乙○○共同未經許可，寄藏具有殺傷力之
    美製制式九０手槍、德制八厘米改造模型槍各一把、子彈三顆（另一顆不具殺傷
    力）、彈匣二個，因認被告丙○○與另案被告乙○○共同涉有槍砲彈藥刀械管制
    條例第七條第四項之寄藏手槍罪與同條例第十二條第四項（公訴人誤為第十一條
    第四項）之寄藏子彈罪。按犯罪事實應依證據認定之，無證據不得推定其犯罪事
    實；又不能證明被告犯罪或行為不罰者，應諭知無罪之判決，刑事訴訟法第一百
    五十四條、第三百零一條第一項分別定有明文。訊據被告丙○○堅決否認涉有上
    開違反槍砲彈藥刀械管制條例之犯行，並辯稱：其未見過上開槍、彈等語。經查
    ，上開槍、彈係另案被告乙○○於八十五年十二月間（起訴書載為八十一年間）
    ，未經許可，受已於八十六年二月間死亡，綽號「阿明」之成年男子陳仕明（起
    訴書載為姓名年籍不詳綽號「黑狗」成年男子）之託，將之藏置於其位於嘉義市
    ○○路一七０號祖厝屋後空地之廢棄收音機內之事實，業據另案被告乙○○於警
    訊時、偵查中及本院另案審理時供承在卷。參以被告丙○○於警訊時、偵查中及
    本院另案審理時（八十七年度訴字第四七八號）均未到場應訊，致為本院於八十
    八年一月十八日發布通緝，於八十九年六月九日始為警緝獲，此有本院通緝書與
    押票各一份附於本院卷可稽，故被告丙○○並未告知警方上開槍、彈之藏置處；
    而上開槍、彈均係警方依據另案被告乙○○之供述，分別於八十七年七月三十一
    日，在其位於上址之祖厝屋後空地之廢棄收音機內起獲（見八十七年度偵字第四
    三六五號偵查卷影本第十八頁背面），其查獲之地點為另案被告乙○○之祖厝，
    藏匿之處所隱密，衡諸常情，上開扣案槍、彈為被告丙○○所藏匿之可能性甚微
    ；且本院遍查警卷、偵查卷及本院另案審理卷（八十八年度訴字第四七八號），
    亦均未見被告丙○○與另案被告乙○○間有寄藏手槍、子彈犯意聯絡之積極證據
    ，揆諸前開說明，自難僅以另案被告乙○○持前述論罪科刑部分之中共黑星手槍
    射擊告訴人所駕駛之自小客車，被告丙○○與之有殺人與毀損之犯意聯絡，即遽
    而推論被告丙○○與另案被告乙○○間就寄藏上開槍、彈之部分亦成立共犯，是
    被告丙○○所辯尚屬可採。此外，本院復查無其他積極證據足認被告丙○○有公
    訴人所指之寄藏手槍、子彈之犯行，惟公訴意旨認此部分與前揭論罪科刑之殺人
    未遂罪及毀損罪間有方法結果之牽連犯關係，屬裁判上一罪，爰不另為無罪之諭
    知，併此敘明。
據上論斷，應依刑事訴訟法第二百九十九條第一項前段，槍砲彈藥刀械管制條例第七
條第四項、第十二條第四項，刑法第十一條前段、第二十八條、第二百七十一條第二
項、第一項、第三百五十四條、第五十五條、第二十六條前段、第四十七條，罰金罰
鍰提高標準條例第一條前段，判決如主文。
本案經檢察官陳仁智到庭執行職務。
中      華      民      國    八十九    年      九      月    十三      日
                               臺灣嘉義地方法院刑事第三庭
                                     審判長  法  官  許  進  國
                                     法  官  張  道  周
                                             法  官  林  坤  志
右正本證明與原本無異。
如不服本判決，應於判決送達後十日內向本院提出上訴狀( 應附繕本 )。
中      華      民      國    八十九    年      九      月    十三      日
                                             書記官  李  子  英
附錄本案論罪科刑法條：
刑法第二百七十一條第二項、第一項
刑法第二百七十一條
殺人者，處死刑、無期徒刑或十年以上有徒刑。
前項之未遂犯罰之。
預備犯第一項之罪者，處二年以下有期徒刑。
刑法第三百五十四條
毀棄、損壞前二條以外之他人之物或致令不堪用，足以生損害於公眾或他人者，處二
年以下有期徒刑、拘役或五百元以下罰金。


司法院資訊處製作；財團法人民間司法改革基金會備份。
